【裁判字號】    92,保險,77
【裁判日期】    920616
【裁判案由】    損害賠償
【裁判全文】
臺灣臺北地方法院民事判決  九十二年度保險字第七七號
    原      告  太平產物保險股份有限公司
    法定代理人  乙○○
    訴訟代理人  丙○○
    被      告  甲○○
右當事人間請求損害賠償事件，本院判決如左：
    主    文
被告應給付原告新台幣壹佰肆拾萬元，及自民國九十二年四月二十六日起至清償日止
，按週年利率百分之五計算之利息。
原告其餘之訴駁回。
訴訟費用由被告負擔。
本判決第一項所命給付，於原告以新台幣肆拾陸萬柒仟元為被告供擔保後，得假執行
。
原告其餘假執行之聲請駁回。
    事    實
甲、原告方面：
一、聲明：
（一）被告應給付原告新台幣（下同）一百四十萬元，及自民國九十年五月十二日起
      至清償日止，按週年利率百分之五計算之利息。
（二）願供擔保，請准宣告假執行。
二、陳述：
    原告前承保八十三年出廠、車牌號碼Ｇ二四七五二號自小客車之強制汽車責任險
    ，保險期限自八十九年八月二十七日起至九十年八月二十七日止。於九十年五月
    十二日十五時五十分被告駕駛上開自小客車在台北縣新店市○○路○○道路一四
    二號旁，因酒醉（酒精濃度達每公升一‧０八毫克）駕車撞擊停放路旁之挖土機
    ，致車上乘客即訴外人林榮添死亡。原告已以保險人之身分於九十年五月十八日
    給付受益人即林榮添之繼承人黃雪鈴（配偶）、林若倩及林佩萱（女兒）（下稱
    黃雪齡等繼承人）一百四十萬元之死亡給付，自得依強制汽車責任保險法第二十
    七條第一款規定，向被告求償上開一百四十萬元及自系爭交通事故發生日即九十
    年五月十二日起至清償日止，按週年利率百分之五計算之法定遲延利息。
三、證據：提出汽車險理賠計算書、汽車險理賠申請書、道路交通事故證明書、身分
    證、相驗屍體證明書、汽車險賠款收據及同意書各乙份為證。
乙、被告方面：
一、聲明：原告之訴及假執行之聲請均駁回。
二、陳述：
    本件交通事故發生當時，被告雖確因喝酒而致酒精濃度過高，但並無酒醉情形。
    又原告支付與黃雪齡等繼承人之系爭死亡給付一百四十萬元，是原告向要保人收
    取之保費，實際上並非原告所支出。
三、證據：聲請訊問證人余德明。
    理      由
一、本件原告起訴主張：原告前承保八十三年出廠、車牌號碼Ｇ二四七五二號自小客
    車之強制汽車責任險，被告於九十年五月十二日駕駛上開自小客車在台北縣新店
    市○○路○○道路一四二號旁，因酒醉（每公升一‧０八毫克）駕車撞擊停放路
    旁之挖土機，致車上乘客即訴外人林榮添死亡，原告已以保險人之身分於九十年
    五月十八日給付受益人即林榮添之繼承人黃雪鈴等繼承人一百四十萬元之死亡給
    付等情。爰依強制汽車責任保險法第二十七條第一款規定，求為命被告給付上開
    一百四十萬元及自九十年五月十二日起至清償日止，按週年利率百分之五計付法
    定遲延利息之判決。
    被告則以：本件交通事故發生當時，雖確因喝酒而致酒精濃度過高，但並無酒醉
    情形。又原告支付與黃雪齡等繼承人之一百四十萬元，亦是原告向其他要保人收
    取之保費，實際上並非原告所支出等語，資為抗辯。
二、原告主張其前承保八十三年出廠、車牌號碼Ｇ二四七五二號自小客車之強制汽車
    責任險，保險期限自八十九年八月二十七日起至九十年八月二十七日止。於九十
    年五月十二日十五時五十分被告駕駛上開自小客車在台北縣新店市○○路○○道
    路一四二號旁，撞擊停放路旁之挖土機，致車上乘客即訴外人林榮添死亡。原告
    已以保險人之身分於九十年五月十八日給付林榮添之繼承人即黃雪鈴等繼承人一
    百四十萬元死亡給付之事實，業據原告提出汽車險理賠計算書、汽車險理賠申請
    書、道路交通事故證明書、
    收據暨同意書各乙份為證（見本院卷第八頁至第十三頁），復為被告所不爭執，
    堪信為真實。至原告就其上開死亡給付向被告求償，則為被告所否認，並以前開
    情詞置辯。經查；
（一）被告因系爭交通事故，已於九十年六月十五日與林榮添之繼承人即訴外人黃雪
      齡等繼承人達成和解，被告同意賠償二百十五萬元，此有兩造所不爭執為真正
      之和解書乙份在卷可查（見本院卷第二八頁）。故被告因系爭交通事故應對林
      榮添之繼承人即黃雪齡等繼承人賠償二百十五萬元。
（二）按被保險汽車發生交通事故，加害人酒醉駕車者，保險人仍應依本法規定給付
      保險金，但在給付金額範圍內，可向加害人求償，強制汽車責任保險法第二十
      七條第一款定有明文。次按飲酒後其吐氣所含酒精成分超過每公升０‧二五毫
      克以上者，不得駕車，道路交通安全規則第一百十四條第二款亦有明文。又就
      人之生理方面，如酒精濃度達每公升一毫克者，會產生步態不穩、噁心嘔吐及
      精神混惑不清晰之情形（見本院卷第四十頁之行政院國軍退除役官兵輔導委員
      會台北榮民總醫院函附件二），而酒精濃度達每公升０‧八五毫克時，其肇事
      率已為一般正常人之五十倍（見本院卷第三七頁之酒精濃度與肇事率關係表）
      。而查被告於發生系爭交通事故當時之酒精濃度高達達每公升一‧０八毫克，
      為兩造所不爭（見本院卷第三四頁），並有道路交通事故證明書乙份在卷可查
      （見本院卷第十頁）。故被告已違反道路交通安全規則第一百十四條第二款規
      定，且此酒精濃度已足使被告產生步態不穩、噁心嘔吐及精神混惑不清，而駕
      車肇事率亦為一般正常人之五十倍，自與強制汽車責任保險法第二十七條第一
      款規定之「酒醉」要件相符。而原告已於九十年五月十八日給付黃雪齡等繼承
      人一百四十萬元之死亡給付，原告自得依強制汽車責任保險法第二十七條第一
      款規定，向被告求償此一百四十萬元之保險理賠金。
（二）雖被告抗辯原告給付之一百四十萬元死亡給付係原告向各要保人收取之保費，
      實際上並非原告所支出，故不得為本件求償云云。惟強制汽車責任保險法第二
      十七條第一款既已明定如加害人酒醉駕車，保險人即得在給付之保險理賠金範
      圍內向加害人求償，則原告此保險理賠金之來源為何，與原告本件求償權之行
      使有無理由無涉。被告此部分抗辯，自不足取。
（三）又原告雖請求被告給付自九十年五月十二日起至清償日止，按週年利率百分之
      五計算之法定遲延利息。惟被告系爭給付義務並未定有確定期限，被告係於本
      件起訴狀繕本送達翌日即九十二年四月二十六日起方負遲延責任（民法第二百
      二十九條第二項規定參照），故原告僅得請求被告給付自九十二年四月二十六
      日起至清償日止，按週年利率百分之五計算之法定遲延利息。
三、綜上所述，被告就系爭車禍對林榮添之繼承人即黃雪齡等繼承人負損害賠償責任
    ，而被告於車禍發生當時復有酒醉駕車之情形，原告既已於九十年五月十八日給
    付黃雪齡等繼承人一百四十萬元之死亡給付，自得依強制汽車責任保險法第二十
    七條第一款規定，請求被告給付一百四十萬元及自九十二年四月二十六日起至清
    償日止，按週年利率百分之五計算之法定遲延利息。原告請求在此範圍內，洵屬
    有據，應予准許，逾此範圍，不應准許。
四、至兩造其餘之攻擊或防禦方法，及未經援用之證據，經本院斟酌後，認為均不足
    以影響本判決之結果，自無一一詳予論駁之必要，併此敘明。
五、原告陳明願供擔保以代釋明，聲請宣告假執行，經核原告勝訴部分，合於法律規
    定，爰酌定相當之擔保金額宣告之；至原告其餘假執行之聲請，因訴之駁回而失
    所依據，不應准許。
六、據上論結，原告之訴為一部有理由，一部無理由，依民事訴訟法第七十九條但書
    、第三百九十條第二項，判決如主文。
中      華      民      國    九十二    年     六    月     十六       日
                                            民事第三庭   法  官  黃書苑
右為正本係照原本作成。
如對本判決不服，需於收受本判決後二十日內向本院提出上訴狀
中      華      民      國    九十二    年     六    月     十六       日
                                                          書記官  趙淑華


司法院資訊處製作；財團法人民間司法改革基金會備份。
